【裁判字號】    96,簡上,159
【裁判日期】    970508
【裁判案由】    侵權行為損害賠償
【裁判全文】
臺灣臺南地方法院民事判決             96年度簡上字第159號
上  訴  人  甲○○
被  上訴人  歐明東即全球不動產企業社
            乙○○
上列當事人間請求損害賠償事件，上訴人對於中華民國96年9月
28日臺灣臺南地方法院新市簡易庭96年度新簡字第318號第一審
判決提起上訴，經本院於97年4月24日言詞辯論終結，判決如下
：
    主      文
上訴駁回。
第二審訴訟費用新臺幣仟捌佰壹拾元由上訴人負擔。
    事實及理由
一、被上訴人主張：
  (一)被上訴人歐明東即全球不動產企業社主張及聲明：
    1.被上訴人歐明東即全球不動產企業社於民國95年12月23日
      與上訴人簽立「專任委託銷售契約書」（契約書編號A000
      0000），受託銷售上訴人所有坐落於臺南縣永康市○○街
      102巷28號房屋及所持分之土地（下稱系爭房地），委託
      期間為自95年12月23日起至96年3月31日止，委託售價為
      新臺幣（下同）620萬元，上訴人於95年12月25日簽立「
      委託銷售/出租契約內容變更同意書」（契約書編號V0000
      000），將委託售價變更為520萬元，上訴人復於96年1月8
      日再簽立「委託銷售/出租契約內容變更同意書」（契約
      書編號V0000000），將委託售價變更為400萬元。上訴人
      於96年1月8日簽立之前述委託銷售/出租契約內容變更同
      意書，表明願以400萬元之價格出售系爭房地，該意思表
      示業已到達被上訴人歐明東即全球不動產企業社，自屬有
      效，至於該契約內容變更同意書上有無員工陳冠志之簽名
      ，並非重點。
    2.被上訴人歐明東即全球不動產企業社於96年1月31日媒介
      買方即被上訴人乙○○承購系爭房地，買方即被上訴人乙
      ○○並簽署「購屋承諾書」，成交總價為400萬元。被上
      訴人歐明東即全球不動產企業社已依約通知上訴人於96年
      2月2日出面簽訂不動產買賣契約書，並於96年2月6日再次
      通知上訴人出面簽訂不動產買賣契約書，詎上訴人竟拒絕
      履行，不啻違反委託銷售契約之義務。
    3.按前述「專任委託銷售契約書」第貳部分第五條約定：「
      一、甲方有本條第二項各款情形之一者，視為乙方已完成
      仲介之義務。二、除第（1）款情形甲方應支付乙方按本
      契約第壹大項第二條委託銷售總價百分之二計算之違約金
      外，有其餘各款情形甲方應支付乙方實際成交總價的百分
      之六（其中百分之四為服務報酬、百分之二為違約金）。
      （3）甲方同意出售並簽署『附停止條件定金委託書』後
      ，或買方依第壹部分第四條第一項簽署『購屋承諾書』後
      ，甲方拒絕與買方簽定買賣契約書；或簽定不動產買賣契
      約書後違約不賣；或因可歸責於甲方之事由致買方解除買
      賣契約者。」甲方即上訴人既拒絕與買方即被上訴人乙○
      ○簽定買賣契約書，依上述約定，已視為乙方即被上訴人
      歐明東即全球不動產企業社已完成仲介之義務，故上訴人
      應給付按實際成交總價400萬元的百分之六計算即24萬元
      予被上訴人歐明東即全球不動產企業社。
    4.按民法第568條第1項規定：「居間人，以契約因其報告或
      媒介而成立者為限，得請求報酬。」又按最高法院52年臺
      上字第2675號判例：「民法第565條所定之居間有二種情
      形，一為報告訂約機會之報告居間，一為訂約之媒介居間
      。所謂報告居間，不以於訂約時周旋於他人之間為之說合
      為必要，僅以為他方報告訂約之機會為已足，而居間人之
      報酬，於雙方當事人因居間而成立契約時，應許其請求。
      至於居間行為就令自始限於媒介居間，而僅為報告即已有
      效果時，亦應許居間人得請求報酬之支付。」及最高法院
      49年臺上字第1646號判例：「居間人於契約因其媒介而成
      立時，即得請求報酬，其後契約因故解除，於其所得報酬
      並無影響。」等見解，益證被上訴人歐明東即全球不動產
      企業社有權請求上訴人依約支付服務報酬。
    5.依系爭房地之土地登記謄本及建物登記謄本，上訴人於上
      開委託期間內已將系爭房地出售予訴外第三人，登記買賣
      之原因發生日期為96年3月7日，並於96年4月8日完成所有
      權移轉登記，依前述「專任委託銷售契約書」第貳部分第
      五條第二項約定：「除第（1）款情形甲方應支付乙方按
      本契約第壹大項第二條委託銷售總價百分之二計算之違約
      金外，有其餘各款情形甲方應支付乙方實際成交總價的百
      分之六（其中百分之四為服務報酬、百分之二為違約金）
      。（4）委託期間內，甲方自行銷售、出租或經由第三人
      介紹或其他類似之銷售行為者。」，上訴人顯已違反上述
      約定內容，自應給付實際成交總價的百分之六予被上訴人
      歐明東即全球不動產企業社。
    6.並於原審聲明：
      上訴人應給付被上訴人歐明東即全球不動產企業社240,
        000元，及自起訴狀繕本送達之翌日起至清償日止，按
        年利率百分之5計算之利息。
      願供擔保請准宣告假執行。
    7.原審為被上訴人歐明東即全球不動產企業社一部勝訴之判
      決，判命上訴人應給付被上訴人歐明東即全球不動產企業
      社160,000元，及自96年5月17日起至清償日止，按年利率
      百分之5計算之利息。被上訴人歐明東即全球不動產企業
      社勝訴部分得假執行，惟上訴人如於執行標的物拍定、變
      賣前，以160,000元為被上訴人歐明東即全球不動產企業
      社預供擔保，得免為假執行。被上訴人歐明東即全球不動
      產企業社其餘之訴及其餘假執行之聲請駁回（被上訴人歐
      明東即全球不動產企業社就其敗訴部分即超過160,000元
      之請求部分未據上訴聲明不服而告確定）。上訴人對其敗
      訴部分不服提起上訴，被上訴人歐明東即全球不動產企業
      社並於本院聲明：上訴駁回。
  (二)被上訴人乙○○主張及聲明：
    1.被上訴人乙○○於96年1月31日向中信房屋提出購屋承諾
      書，並支付定金8萬元。詎上訴人竟拒絕履行其義務，屢
      經催告不獲置理。依購屋承諾書第貳條第二項購屋承諾：
      「買方同意賣方全部之要約條件，並願支付定金捌萬元整
      ，且賣方無須在本約簽認，買賣契約已有效成立。」、第
      貳條第五項：「賣方違約不賣或不依簽約時間按時出面簽
      約，經買方催告期滿後解除買賣契約者，買方已支付之定
      金，賣方應加倍返還予買方。」，準此，上訴人自應賠償
      8萬元予被上訴人乙○○。
    2.並於原審聲明：
      上訴人應給付被上訴人乙○○80,000元，及自起訴狀繕
        本送達之翌日起至清償日止，按年利率百分之5計算之
        利息。
      願供擔保請准宣告假執行。
    3.原審為被上訴人乙○○全部勝訴之判決，判命上訴人應給
      付被上訴人乙○○80,000元，及自96年5月17日起至清償
      日止，按年利率百分之5計算之利息。被上訴人乙○○勝
      訴部分得假執行，惟上訴人如於執行標的物拍定、變賣前
      ，以80,000元為被上訴人乙○○預供擔保，得免為假執行
      。上訴人不服提起上訴，被上訴人乙○○並於本院聲明：
      上訴駁回。
二、上訴人則抗辯：
  1.系爭房地之託售原係合意以520萬元為底價，被上訴人歐明
    東即全球不動產企業社之經紀營業員陳冠志嗣以「委託物件
    銷售報告書」向上訴人報告買方之出價為415萬元，並以較
    易成交等理由要求上訴人簽署契約內容變更同意書，將託售
    底價調降為400萬元（契約書編號V0000000），惟上訴人並
    未同意將底價調降為400萬元。
  2.上訴人雖曾於96年1月8日親自簽立契約內容變更同意書（契
    約書編號V0000000），惟當時係因陳冠志告以：該份契約書
    係作市場調查之用，且公司之契約書皆有編號，須攜回公司
    以利寫報告、留底，且絕對不會發生底價調降為400萬元之
    效力等語，致上訴人誤信為真，未當場將前述契約內容變更
    同意書撕毀作廢即交予陳冠志，陳冠志亦因此未在前述契約
    內容變更同意書之經紀營業員欄親自簽名及未當場交付副本
    予上訴人收執。
  3.按契約當事人約定其契約須用一定方式者，在該方式未完成
    前，推定其契約不成立，民法第166條定有明文。房屋仲介
    業之委任契約皆以文字為之，亦皆有一定之締約方式，須由
    考取證照之經紀營業員以已蓋好公司大小章之制式契約書與
    委任人共同簽署，並由該經紀營業員當場簽章並註記證照號
    碼，再當場將副本交委任人收受，該契約始成立生效，若欠
    缺上述事項之一，該契約即屬尚未完成而不成立。陳冠志並
    未在前述契約內容變更同意書（契約書編號V0000000）之經
    紀營業員欄親自簽名，亦未當場交付副本予上訴人收執，依
    前述規定，應認該契約內容變更同意書（契約書編號V00000
    00）之契約不成立。兩造間之託售底價既未變更，被上訴人
    歐明東即全球不動產企業社自應以520萬元為底價為上訴人
    報告訂約之機會或為訂約之媒介，詎被上訴人歐明東即全球
    不動產企業社竟以1紙尚未完成之契約請求上訴人降價為400
    萬元出售，實已違反其善良管理人之注意義務。
  4.上訴人與被上訴人歐明東即全球不動產企業社就系爭房地之
    託售底價既為520萬元，被上訴人乙○○與被上訴人歐明東
    即全球不動產企業社以400萬元所為購屋承諾之合意，即不
    能拘束上訴人，準此，被上訴人乙○○已支付之定金8萬元
    ，乃被上訴人歐明東即全球不動產企業社與被上訴人乙○○
    之間所應釐清，與上訴人尚屬無涉。
  5.並於原審聲明：駁回原告之訴。
  6.原審為上訴人一部勝訴一部敗訴之判決，上訴人對其敗訴部
    分不服提起上訴，並於本院上訴聲明：原判決廢棄。被
    上訴人在第一審之訴及其假執行之聲請均駁回。
三、兩造不爭執之事項：
  (一)被上訴人歐明東即全球不動產企業社為訴外人中信房屋成大
    加盟店之加盟店。
  (二)上訴人於95年12月23日與被上訴人歐明東即全球不動產企業
    社簽訂專任委託銷售契約書（契約書編號A0000000），由上
    訴人將其所有門牌號碼臺南縣永康市○○街102巷28號房屋
    及坐落之基地（下稱系爭房地）委託被上訴人歐明東即全球
    不動產企業社居間仲介銷售，委託期間自95年12月23日起至
    96年3月31日止，並於同日與被上訴人歐明東即全球不動產
    企業社簽訂委託銷售/出租契約內容變更同意書（契約書編
    號V0000000），將委託售價約定為620萬元。
  (三)上訴人復於95年12月25日與被上訴人歐明東即全球不動產企
    業社簽訂委託銷售/出租契約內容變更同意書（契約書編號
    V0000000），將委託售價調整為520萬元。
  (四)被上訴人歐明東即全球不動產企業社提出之96年1月8日委託
    銷售/出租契約內容變更同意書（契約書編號V0000000），
    其上之「台南」、「永康」、「國華」、「102」、「28」
    、「肆」等文字均係上訴人親自書寫，上訴人並在立同意書
    人甲方欄位親自簽名。
  (五)被上訴人歐明東即全球不動產企業社於96年1月31日居間仲
    介被上訴人乙○○承購系爭房地，由被上訴人乙○○簽訂購
    屋承諾書（契約書編號E0000000），約定承購總價為400萬
    元，並先行支付定金8萬元。
  (六)被上訴人歐明東即全球不動產企業社於96年2月6日寄發存證
    信函予上訴人，表示：上訴人委託被上訴人歐明東即全球不
    動產企業社出售系爭房地，且於96年1月8日經上訴人同意將
    出售價格調整為400萬元，而買方即被上訴人乙○○已提出
    購屋承諾書及定金8萬元，於96年2月2日通知上訴人出面簽
    訂不動產買賣契約書，惟未獲上訴人置理，故以存證信函通
    知上訴人，請上訴人於函到後三日內出面履行。因上訴人逾
    期仍未履行，故被上訴人乙○○遂於96年4月3日寄發存證信
    函予上訴人，表示：伊於96年1月31日提出購屋承諾書並支
    付定金8萬元，並已通知上訴人於96年2月2日出面簽訂正式
    買賣契約書，詎上訴人仍拒絕履行，故發函解除契約。
  (七)上訴人曾於96年2月13日寄發存證信函予被上訴人歐明東即
    全球不動產企業社，表示：96年1月8日陳冠志拿契約內容變
    更同意書調整底價為400萬元要伊簽名，伊簽完章問陳冠志
    是何用意，陳冠志說此價較易成交，伊即拒絕，伊聲明契約
    內容變更同意書作廢，所以陳冠志才未在契約內容變更同意
    書上簽名，且伊未收受副本，被上訴人歐明東即全球不動產
    企業社依從未存在之合約要求伊履約，有訛詐之事實，也違
    反誠信原則，伊要終止系爭房地之銷售委託契約。
  (八)被上訴人歐明東即全球不動產企業社提出之96年1月8日委託
    銷售/出租契約內容變更同意書（契約書編號V0000000），
    於96年1月8日由被上訴人歐明東即全球不動產企業社之職員
    陳冠志攜帶前述契約內容變更同意書與上訴人見面時，上訴
    人在該契約內容變更同意書上親自書寫「台南」、「永康」
    、「國華」、「102」、「28」、「肆」等文字並親自簽名
    後，陳冠志並未當場在其上「經紀營業員」欄簽名，且未當
    場將客戶收執聯交予上訴人。
  (九)上開不爭執事項，業據被上訴人2人提出專任委託銷售契約
    書（契約書編號A0000000）、委託銷售/出租契約內容變更
    同意書（契約書編號V0000000、V0000000、V0000000）、購
    屋承諾書（契約書編號E0000000）、附停止條件定金委託書
    、存證信函為證（原審卷第10至18頁、第80至81頁），並經
    證人即中信房屋中華加盟店職員黃威羱於原審到庭結證：我
    與乙○○是因系爭不動產買賣而認識，我曾約乙○○夫婦到
    臺南縣永康市○○街102巷28號當時為甲○○所有之房屋看
    屋，乙○○有表示要買，96年1月27日，乙○○給我們8萬元
    ，並寫了附停止條件定金委託書，原始出價是400萬元，當
    天我將這份資料影印傳真給成大加盟店，成大加盟店於96年
    1月31日通知我帶原告乙○○要與甲○○簽約，後來當天下
    午有變數叫我再等通知，所以沒有與甲○○簽約等語屬實（
    原審卷第76至77頁），且經兩造列為不爭執事項，此部分之
    事實均堪信為真。又全球不動產企業社係獨資商號，負責人
    為歐明東，亦有臺南市政府營利事業登記證在卷可參（原審
    卷第96頁），此部分之事實亦堪信為實。
四、兩造爭執要旨：
  (一)被上訴人歐明東即全球不動產企業社之職員即經紀營業員陳
    冠志於96年1月8日攜帶委託銷售/出租契約內容變更同意書
    （契約書編號V0000000）與上訴人見面時，有無向上訴人詐
    稱「該契約內容變更同意書僅係供市場調查之用，絕不會以
    400萬元之價格出售系爭房地」等語，致上訴人相信該契約
    內容變更同意書僅係供市場調查之用且與變更契約內容無關
    ，而在其上親自書寫「台南」、「永康」、「國華」、「10
    2」、「28」、「肆」等文字，並在立同意書人甲方欄位親
    自簽名？
  (二)被上訴人歐明東即全球不動產企業社提出之96年1月8日委託
    銷售/出租契約內容變更同意書（契約書編號V0000000），
    其上「經紀營業員」欄為空白，且陳冠志並未當場將客戶收
    執聯交予上訴人，是否即導致該契約內容變更同意書所載約
    定內容無效？
五、本院就上述爭點，分述得心證之理由如下：
  (一)上訴人並未就其所述係遭陳冠志詐騙致誤於96年1月8日書立
    契約內容變更同意書（契約書編號V0000000）乙節提出任何
    證據供本院調查，且依卷附事證，應認上訴人係本於其個人
    自由意志同意變更其契約內容：
    (1)按當事人主張積極事實者，就其事實負舉證之責任，此為
      舉證責任分配之原則（最高法院86年度臺上字第3198號判
      決要旨參照）。查上訴人對於曾親自填寫契約書編號V000
      0000之委託銷售/出租契約內容變更同意書並親自簽名乙
      節並不爭執，惟抗辯係陳冠志於96年1月8日向伊詐稱「該
      契約內容變更同意書僅係供市場調查之用，絕不會以400
      萬元之價格出售系爭房地」，致伊誤信該契約內容變更同
      意書僅係供市場調查之用且與變更契約內容無關云云。是
      以，有關於上訴人確實曾遭詐騙致書立上述契約內容變更
      同意書乙節，自應由主張詐騙事實存在之上訴人負舉證責
      任。
    (2)查上訴人對於上揭陳述並未提出任何證據以實其說，而被
      上訴人歐明東即全球不動產企業社提出證人陳冠志為證，
      經證人陳冠志於本院具結證稱：95年12月25日那份（指契
      約書編號V0000000）上面是我簽名的沒錯，96年1月8日那
      份（指契約書編號V0000000）甲○○簽完名後，輪到我要
      簽名時，剛好甲○○的太太走進來，甲○○要我趕快把契
      約收起來，說他太太會唸他，所以我來不及簽名就收起來
      。也因此我才沒當場把客戶收執聯交給甲○○。（問：你
      在與甲○○簽400萬元的價格同意書後，有無跟甲○○說
      當天簽的書面只是要用作市場調查，且絕對不會以400萬
      元的價格出售他的房子？）沒有，這是甲○○自己編出來
      的等語（本院卷第26至27頁），核與其於原審證述之內容
      相符（原審卷第71頁），亦與被上訴人歐明東即全球不動
      產企業社於本院所述：96年1月8日契約內容變更同意書一
      式兩份是陳冠志交予伊，伊問陳冠志為何沒有簽名，陳冠
      志說因為當時上訴人的太太進來，上訴人要他先收起來等
      語（本院卷第28頁），互核相符。依證人陳冠志結證之內
      容觀之，無從認定上訴人所述詐騙情事存在。
    (3)次查，被上訴人歐明東即全球不動產企業社於本院準備程
      序中，曾當庭提出95年12月25日（契約書編號V0000000）
      及96年1月8日（契約書編號V0000000）之契約內容變更同
      意書原本共2份，經本院當庭勘驗前述原本之結果，該2紙
      契約內容變更同意書之紙質、格式完全相同，有勘驗筆錄
      在卷可稽（本院卷第25至26頁）。上訴人既對其曾於95年
      12月25日簽立契約內容變更同意書（契約書編號V0000000
      ）將委託售價調降為520萬元乙節不爭執，顯然對於該書
      面內容所表彰之意義及所發生之效力係在調降委託售價乙
      節甚為清楚，則其於短短2週之後，面對相同紙質及相同
      格式之契約內容變更同意書（契約書編號V0000000），就
      該書面內容所表彰之意義及所發生之效力自無諉為不知之
      理。又衡諸常情，不動產之買賣因牽涉標的價值較高，一
      般人均係小心謹慎處理，對於出售房地之價金，均係反覆
      斟酌並再三確認後始為同意之意思表示，而上訴人自承曾
      在其上親自填寫「台南」、「永康」、「國華」、「102
      」、「28」、「肆」等文字，使該書面內容之全文成為：
      「立同意書人茲為售座落於台南縣永康市○○街102巷28
      號房地，茲因實際考慮與必要，雙方一致同意修正原委託
      契約書事項如下：委託價調整為新台幣肆佰萬元整。」，
      並在立同意書人欄親自簽名，顯然已將「系爭房地之委託
      售價同意調整為新臺幣肆佰萬元」此一意思表示明白顯示
      於外。倘陳冠志確有上訴人所稱情事且上訴人並無變更委
      託售價之意，則上訴人面對此一買賣價金差距將達120萬
      元（即520萬元與400萬元之價差）利害關係如此重大之情
      形，在自身曾有以相同紙質、格式之契約內容變更同意書
      調降委託售價之經驗下，實不可能僅憑陳冠志之片面之詞
      ，即輕易相信經其本人親自書寫簽名之前述契約內容變更
      同意書無庸加註任何文字亦不會發生任何調降委託售價之
      效力，然前述契約內容變更同意書內，並未加註任何「僅
      供市場調查、不生變更效力」等文字，益徵上訴人前揭辯
      述內容可疑！況且，參酌上訴人於本院準備程序進行之初
      辯稱96年1月8日書立之契約內容變更同意書係影印紙云云
      ，經被上訴人歐明東即全球不動產企業社當庭提出96年1
      月8日書立之契約內容變更同意書原本後，始改稱不是影
      印紙等語（本院卷第25頁），更徵上訴人上開所述均係刻
      意扭曲事實，其空言辯稱：係遭陳冠志詐騙致簽立契約內
      容變更同意書云云，顯係為脫免自己因違約所生賠償責任
      所為之不實之詞，不足採信。
  (二)契約書編號V0000000之契約內容變更同意書應屬有效：
    (1)按當事人約定其契約須用一定之方式者，在該方式未完成
      前，推定其契約不成立，固為民法第166條所明定，惟仍
      須限於當事人有約定其契約須用一定之方式者，始有適用
      餘地。次按非對話而為意思表示者，其意思表示，以通知
      達到相對人時，發生效力。但撤回之通知，同時或先時到
      達者，不在此限。民法第95條亦定有明文。
    (2)觀之上訴人與被上訴人歐明東即全球不動產企業社簽訂之
      「專任委託銷售契約書」及「委託銷售/出租契約內容變
      更同意書」所載各約款內容中，均未記載「就契約內容變
      更時，須由經紀營業員在契約內容變更同意書上簽名暨書
      立證照號碼，並由客戶取得客戶收執聯」之締約方式之約
      定，是以，上訴人抗辯陳冠志未在經紀營業員欄簽名並書
      立證照號碼暨交付客戶收執聯予上訴人收執，即有民法第
      166條適用云云，顯係誤解。
    (3)前述「專任委託銷售契約書」及「委託銷售/出租契約內
      容變更同意書」之契約當事人為上訴人與被上訴人歐明東
      即全球不動產企業社，此為兩造所不爭，是以，上訴人所
      為非對話之意思表示，於達到被上訴人歐明東即全球不動
      產企業社時，即發生效力。查上訴人既自承曾填載系爭契
      約內容變更同意書（契約書編號V0000000）之內容並親自
      簽名，則「系爭房地之委託售價同意調整為新臺幣肆佰萬
      元」此一非對話之意思表示，自以達到被上訴人歐明東即
      全球不動產企業社時，即發生效力。觀之系爭契約內容變
      更同意書（契約書編號V0000000）下方之簽名欄，既有上
      訴人在甲方欄位親自簽名及書立身分證統一編號，乙方欄
      位則載有「中信房屋成大加盟店、全球不動產企業社」，
      並蓋有全球不動產企業社之大小章（即全球不動產企業社
      之大章及歐明東之小章），經紀人欄復有歐明東之職章（
      原審卷第14頁），應認兩造已就「系爭房地之委託售價同
      意調整為新臺幣肆佰萬元」此一意思表示達成合致，縱令
      客戶收執聯（即上訴人所稱副本）並未交由上訴人收受，
      亦不影響於前述意思表示合致後契約已成立生效之認定。
      又上訴人之締約對象既係被上訴人歐明東即全球不動產企
      業社，陳冠志僅係被上訴人歐明東即全球不動產企業社之
      債務履行輔助人，則契約之成立生效與否，自以被上訴人
      歐明東即全球不動產企業社是否簽名蓋章於其上，始屬重
      要，至於債務履行輔助人陳冠志是否曾在其上簽名，既非
      契約成立之法定方式或意定方式，自屬不重要之事項。故
      上訴人以：系爭契約內容變更同意書（契約書編號V00000
      00）上並無陳冠志之簽章，伊未收到客戶收執聯，故系爭
      契約尚未成立云云置辯，即屬無據。
    (4)稽上可知，系爭契約內容變更同意書（契約書編號V00000
      00）之約定內容應屬成立生效，上訴人既已同意將系爭房
      地之委託售價調降為400萬元，自應受前述約定內容之拘
      束。
  (三)上訴人於委託銷售期間內已違反委託銷售契約義務：
    (1)查上訴人與被上訴人歐明東即全球不動產企業社簽訂專任
      委託銷售契約書，委託銷售系爭房地，約定委託期間為自
      95年12月23日起至96年3月31日止，有專任委託銷售契約
      書在卷可參（原審卷第10至12頁）。前述專任委託銷售契
      約書第壹部分第四條約定：「一、若買方同意本契約甲方
      （即上訴人）之銷售條件而簽署『購屋承諾書』時，毋庸
      經甲方簽認，買賣契約已有效成立。三、甲方同意依買方
      購屋條件出售並簽署『附停止條件定金委託書』時，或買
      方依第一項簽署『購屋承諾書』時，買賣契約已有效成立
      。如因可歸責於甲方之事由，致無法完成不動產買賣契約
      之簽訂者，甲方應加倍返還買方已支付之定金。」。又前
      述專任委託銷售契約書第貳部分第五條尚約定：「一、甲
      方有本條第二項各款情形之一者，視為乙方（即被上訴人
      歐明東即全球不動產企業社）已完成仲介之義務。二、除
      第（1）款情形甲方應支付乙方按本契約第壹大項第二條
      委託銷售總價百分之二計算之違約金外，有其餘各款情形
      甲方應支付乙方實際成交總價的百分之六（其中百分之四
      為服務報酬、百分之二為違約金）。（3）甲方同意出售
      並簽署『附停止條件定金委託書』後，或買方依第壹部分
      第四條第一項簽署『購屋承諾書』後，甲方拒絕與買方簽
      定買賣契約書；或簽定不動產買賣契約書後違約不賣；或
      因可歸責於甲方之事由致買方解除買賣契約者。（4）委
      託期間內，甲方自行銷售、出租或經由第三人介紹或其他
      類似之銷售行為者。」。
    (2)被上訴人歐明東即全球不動產企業社於96年1月31日居間
      仲介買方即被上訴人乙○○承購系爭房地，由被上訴人乙
      ○○簽訂購屋承諾書並先行支付定金8萬元，有購屋承諾
      書、附停止條件定金委託書在卷可參（原審卷第17頁、第
      80頁），依前述專任委託銷售契約書第壹部分第四條第一
      、三項之約定，上訴人自應出面與被上訴人乙○○就系爭
      房地簽訂不動產買賣契約書。惟上訴人於收受被上訴人歐
      明東即全球不動產企業社之存證信函通知後，仍拒絕出面
      與被上訴人乙○○簽訂不動產買賣契約書，故上訴人已有
      前述專任委託銷售契約書第貳部分第五條第二項第（3）
      款之事由。另觀之上訴人所有系爭房地已於96年3月7日出
      售予訴外人王文君，並於96年4月8日完成所有權移轉登記
      ，有系爭房地之土地登記謄本及建物土地登記謄本在卷可
      參（原審卷第119至120頁），足認上訴人係在前述委託期
      間內（即96年3月7日）自行出售系爭房地予訴外人王文君
      ，故上訴人亦有前述專任委託銷售契約書第貳部分第五條
      第二項第（4）款之事由。
    (3)上訴人既有前述專任委託銷售契約書第貳部分第五條第二
      項第（3）、（4）款之事由，依同條第一項之約定，視為
      被上訴人歐明東即全球不動產企業社已完成仲介之義務，
      且依同條第二項之約定，上訴人應支付實際成交總價400
      萬元之百分之四即16萬元，作為被上訴人歐明東即全球不
      動產企業社之服務報酬。又上訴人拒絕出面與被上訴人乙
      ○○簽訂不動產買賣契約書，應認係因可歸責於上訴人之
      事由，致無法完成不動產買賣契約之簽訂，依前述專任委
      託銷售契約書第壹部分第四條第三項之約定，上訴人應加
      倍返還被上訴人乙○○已支付之定金，扣除被上訴人乙○
      ○原先所支付之定金8萬元外，上訴人尚應再給付8萬元予
      被上訴人乙○○。
六、綜上所述，本件被上訴人主張上訴人違反專任委託銷售契約
    書之約定為可採，上訴人所辯各節殊非足取。從而，被上訴
    人歐明東即全球不動產企業社、乙○○2人本於契約之法律
    關係，請求上訴人給付被上訴人歐明東即全球不動產企業社
    16萬元，及自96年5月17日起至清償日止，按年利率百分之5
    計算之利息（歐明東即全球不動產企業社請求上訴人給付違
    約金即委託銷售總價百分之二即8萬元之部分，業經原審以
    違約金過高為由，酌減至零，而駁回請求確定），暨請求上
    訴人給付被上訴人乙○○8萬元，及自96年5月17日起至清償
    日止，按年利率百分之5計算之利息，均為有理由，應予准
    許。又本件係屬民事訴訟法第427條第1項規定適用簡易訴訟
    程序所為被告敗訴之判決，應依職權宣告假執行。是則原審
    就上開應准許之範圍為上訴人敗訴判決，並依職權就被上訴
    人2人勝訴部分為假執行之宣告，依上訴人之聲請併為免為
    假執行之宣告，經核於法並無不合。上訴意旨指摘原審判決
    該部分不當，求予廢棄改判，為無理由，應予駁回。
七、末按法院為終局判決時，應依職權為訴訟費用之裁判，民事
    訴訟法第87條第1項定有明文。查本件第二審訴訟費用即裁
    判費經核定為3,810元，爰依職權確定上開訴訟費用由上訴
    人負擔。
八、據上論結，本件上訴為無理由，依民事訴訟法第436條之1第
    3項、第449條第1項、第87條第1項、第78條，判決如主文。
中    華    民    國    97    年    5     月    8     日
                  民事第三庭  審判長法官  蔡美美
                                    法官  蔡雅惠
                                    法官  張婷妮
以上正本證明與原本無異。
本件不得上訴。
中    華    民    國    97    年    5     月    8     日
                              書  記  官  楊建新


司法院資訊處製作；財團法人民間司法改革基金會備份。
